臺灣板橋地方法院交通事件裁定　　　 100年度交聲字第3967號
原處分機關　交通部公路總局臺北區監理所板橋監理站
異　議　人
即受處分人　卓聖華
上列異議人即受處分人因違反道路交通管理處罰條例案件，對於
交通部公路總局臺北區監理所板橋監理站於民國100 年10月31日
所為之板監裁字第裁41-C00000000號裁決處分，聲明異議，本院
裁定如下：
    主  文
異議駁回。
    理  由
一、原處分意旨略以：異議人即受處分人卓聖華於民國100 年10
    月29日20時28分許（裁決書漏載20時28分許），騎乘車牌號
    碼RFP-466 號輕型機車，在新北市○○區○○路1 段143 號
    前（裁決書漏載違規地點），因有「拒絕接受酒精濃度測試
    之檢定」之違規，為新北市政府警察局板橋分局板橋派出所
    警員當場攔停掣單舉發。嗣原處分機關乃依道路交通管理處
    罰條例第35條第4 項、第67條第2 項（裁決書漏載此條項）
    規定，裁處受處分人罰鍰新臺幣（下同）60,000元，並吊銷
    駕駛執照，3 年內不得考領駕駛執照。
二、聲明異議意旨略以：當天下班老闆請吃薑母鴨，伊於聚餐結
    束返家途中，為警攔查要求實施酒測，酒測前，員警有拿礦
    泉水給伊喝，伊只喝了一半，員警就要伊開始接受酒測，伊
    以為須將礦泉水喝完才能接受酒測，因當時伊吃很飽，無法
    喝下一整瓶水，所以伊就沒有配合接受酒測。嗣於第一、二
    次酒測單列印出來後，員警告知伊要測就快一點，否則等第
    三次酒測單列印出來，就將伊依規定舉發，伊遂向員警表示
    欲接受酒測，豈料語畢後約20秒，第三次酒測單就自動列印
    出來，伊也因此被開了拒測的罰單。本件伊確實非故意拒絕
    酒測，原處分機關裁罰伊60,000元，對伊並不公平，為此爰
    依法聲明異議云云。
三、按汽車駕駛人拒絕接受酒精濃度測試之檢定者，處60,000元
    罰鍰，並當場移置保管該汽車及吊銷該駕駛執照；又汽車駕
    駛人，曾依第35條第4 項前段規定吊銷駕駛執照者，3 年內
    不得考領駕駛執照，道路交通管理處罰條例第35條第4 項前
    段、第67條第2 項前段分別定有明文。
四、經查，異議人於前開時、地，因有「酒後駕車拒測（駕駛人
    已飲後15分鐘，給予飲用水，三次拒測）」之違規事實，為
    警當場掣單舉發等情，有新北市政府警察局新北市警交大字
    第C00000000 號舉發違反道路交通管理事件通知單影本、新
    北市政府警察局板橋分局板橋派出所舉發道路交通管理事件
    答辯報告書各1 紙在卷足憑。異議人雖以前揭情詞置辯，惟
    查：
  (一)證人即本件舉發員警莊偉濠於本院調查時結證稱：本件交通
    違規係伊所舉發。當天伊於20時許，前往新北市○○區○○
    路1 段「土地銀行」處理違規設攤的事情，伊發現一輛機車
    違規穿越行人穿越道，就將該機車攔停下來，伊發現該機車
    騎士（即異議人）酒味很重，所以就請另一名同事送酒測器
    過來。伊有詢問異議人何時飲酒完畢，異議人答稱在伊攔停
    前30分鐘吃完薑母鴨、喝完酒，依警政署有關實施酒測相關
    規則，若當事人自陳已飲酒完畢15分鐘以上，即可直接對當
    事人進行酒測，倘當事人有要求礦泉水漱口，警方會提供；
    如未要求，警方即可立即對當事人施以酒測。當時同事送酒
    測器過來，異議人要求要漱口，伊就請同事去買礦泉水，異
    議人漱口時，伊有告知異議人漱口完畢後，就要施以酒測，
    但伊發現異議人一直在拖延，一直打電話找人，後伊在20時
    23分對異議人實施酒測，伊有跟異議人說如果消極不配合酒
    測，列印單印三次，就以拒絕酒測論，在20時26分做第二次
    酒測時，異議人還是不配合，第三次的時候，異議人跑過來
    跟伊說話，伊有跟異議人說要趕快配合酒測，不然酒測單出
    來，伊就將告發他拒絕酒測。伊攔停異議人的時間，大概是
    20時7 分；伊同事到場時間約20時10分，酒測過程均有錄影
    存證等語（參見本院100 年12月8 日訊問筆錄），並有證人
    庭呈之採證錄影光碟1 片附卷可稽，且異議人於本院調查時
    亦表示上開警員所述之舉發經過大致無誤，故應可認定證人
    上開所證屬實，堪可採信。
  (二)按前揭道路交通管理處罰條例第35條第4 項之立法目的，在
    於不使拒絕酒精濃度測試檢定之駕駛人反而獲得寬典，否則
    無異鼓勵駕駛人拒絕接受測試。再關於處罰基礎，係因人體
    內酒精含量由開始飲酒時之0%，依飲酒量漸漸累積增加，在
    完成飲酒時體內酒精含量達到最高，隨後依代謝率逐漸代謝
    ，基此，倘駕駛人遭員警攔停後，積極拒絕接受酒精測試或
    消極推諉拖延，致其體內酒精濃度因時間經過而逐漸代謝降
    低，對於其他立即配合測試之駕駛人顯有不公。是所謂「拒
    絕」，除了以積極之意思表示不接受酒精呼氣濃度測試以外
    ，尚應包括以消極推諉拖延方式，致其體內酒精濃度因時間
    經過而逐漸代謝降低者。本件觀諸證人上開證述，異議人於
    員警要求實施酒測時，採取打電話、請求喝水等拖延方式相
    應，前後約20分鐘時間；再經本院勘驗證人庭呈之採證錄影
    光碟內容，異議人於舉發過程中屢向員警表示家有老小，希
    望能免予酒測，另異議人於員警告知第三次酒測開始後，係
    因詢問問題、飲水等可歸責於己之情事，致遲誤酒測時間，
    而使第三張未測單列印出來，足認異議人客觀上確有以消極
    推諉拖延方式，以達成主觀上拒絕酒測或降低酒測值之目的
    ，揆諸上開說明，自屬道路交通管理處罰條例第35條第4 項
    所處罰之違規行為，至為灼然。異議人辯稱其非故意拒絕酒
    測云云，與事實不符，顯不足採。
五、綜上所述，異議人於上開時、地確有拒絕接受酒精濃度測試
    檢定之違規事實明確，原處分機關依道路交通管理處罰條例
    第35條第4 項、第67條第2 項前段之規定，裁處異議人罰鍰
    60,000元、吊銷駕駛執照且3 年內不得考領駕駛執照，核無
    違誤，本件異議為無理由，應予駁回。
據上論斷，應依道路交通事件處理辦法第18條，裁定如主文。
中    華    民    國    100     年    12    月   12   日
                    刑事第一庭  法  官  陳正偉
上列正本證明與原本無異。
如不服本裁定，應於裁定送達後五日內敘明抗告理由，向本院提
出抗告狀。
                                書記官  許慧禎
中    華    民    國    100     年    12    月   12   日